【裁判字號】    99,上訴,922
【裁判日期】    991028
【裁判案由】    偽造文書等
【裁判全文】
臺灣高等法院臺南分院刑事判決         99年度上訴字第922號
上  訴  人  臺灣臺南地方法院檢察署檢察官
上  訴  人  壬○○
即  被  告
上列上訴人因被告偽造文書等案件，不服臺灣臺南地方法院99年
度訴字第887 號中華民國99年7 月28日第一審判決（起訴案號：
臺灣臺南地方法院檢察署99年度偵緝字第372 、373 、374 、37
5 號，99年度偵字第6437號；原審併案案號：同署99年度偵字第
8998號），提起上訴及移送併案審理（併案案號：同署99年度偵
字第11628 、13412號），本院判決如下：
    主  文
原判決關於壬○○幫助犯詐欺取財罪及定應執行刑部分，均撤銷
。
壬○○幫助犯詐欺取財罪，處有期徒刑伍月，如易科罰金以新臺
幣壹仟元折算壹日。
其餘上訴駁回（即使大陸地區人民非法進入臺灣地區罪部分）。
第二項撤銷改判所處之刑與第三項上訴駁回部分所處之刑（有期
徒刑貳月又壹拾伍日，如易科罰金以銀元參佰元即新臺幣玖佰元
折算壹日），應執行有期徒刑柒月，如易科罰金以銀元參佰元即
新臺幣玖佰元折算壹日。
    事  實
一、壬○○、陳德和（曾經判決確定，經檢察官為不起訴處分）
    與宋新發（經檢察官為緩起訴處分）、陳春生（另由檢察官
    偵辦）明知大陸地區女子李小清（經檢察官為職權不起訴處
    分）、丁金蓮（另由檢察官偵辦）並無結婚之真意而欲進入
    臺灣地區工作，仍共同基於使大陸地區人民非法進入臺灣地
    區之概括犯意聯絡，並與李小清、丁金蓮共同基於行使使公
    務員登載不實文書之概括犯意聯絡，分別以新臺幣（下同）
    4 至8 萬元之代價，由宋新發、陳春生擔任假結婚之人頭，
    於民國92年3 月13日，由壬○○陪同宋新發搭機赴大陸地區
    、同年月21日，陳德和與陳春生亦共同搭機赴大陸地區。嗣
    宋新發與李小清於同年3 月21日、陳春生與丁金蓮則於同年
    4 月2 日先後在大陸地區福建省福州市公證處辦理結婚手續
    ，取得結婚證明等文證後，壬○○、宋新發、陳德和及陳春
    生即先後返臺。
    宋新發於同年4 月10日至臺南縣仁德鄉戶政事務所，陳德和
    於同年4 月22日陪同陳春生至臺南縣永康市戶政事務所，皆
    填具內容不實之結婚登記書，並檢附結婚公證書等相關資料
    申請結婚登記，致使該管不知情之公務員分別登載「民國92
    年3 月21日與大陸地區人民李小清結婚」、「配偶李小清」
    及「民國92年4 月2 日與大陸地區人民丁金蓮結婚」、「配
    偶丁金蓮」等不實事項於宋新發、陳春生之戶籍登記資料，
    並據以換發配偶欄載有李小清之宋新發國民身分證，及配偶
    欄載有丁金蓮之陳春生國民身分證，足生損害於戶政機關對
    於戶政管理之正確性。
    嗣壬○○、宋新發、李小清、陳春生、丁金蓮復承前使公務
    員登載不實之概括犯意聯絡，於92年4 月間以探親為名，委
    由不知情之旅行社人員持上開結婚相關證明文件及戶籍登記
    資料，向前內政部警政署入出境管理局（下稱入出境管理局
    ）行使，辦理申請李小清、丁金蓮入境，使入出境管理局承
    辦之公務員於同年月28日誤予核發中華民國臺灣地區旅行證
    予李小清，李小清因而得以於同年7 月10日持之行使並非法
    入境臺灣地區，足以生損害於入出境管理局對於大陸地區人
    民入境臺灣地區管理之正確性；丁金蓮部分則因承辦公務員
    駁回申請，壬○○、陳春生、丁金蓮再度承前之概括犯意，
    於同年10月16日，以前揭方式申請丁金蓮入境，惟該管公務
    員仍未予以核准，丁金蓮因此無法進入臺灣地區，壬○○、
    陳德和、陳春生使大陸地區人民丁金蓮非法進入臺灣地區之
    犯行因而未遂。李小清入境後，因非法打工，於93年間為警
    查獲，而循線查悉上情。
二、壬○○能預見其提供之行動電話門號有遭他人利用作為詐騙
    工具之可能，仍不違背其本意，基於幫助詐欺之犯意，於98
    年7 月28日申辦中華電信股份有限公司（下稱中華電信）00
    00000000號行動電話門號預付卡後某日，以2,000 元之代價
    將申辦之0000000000號行動電話門號，交付予真實姓名、年
    籍不詳之人使用，而容許他人藉由上開門號遂行詐欺取財之
    犯罪；嗣該真實姓名、年籍不詳之人及其所屬詐騙集團成員
    旋共同基於意圖為自己不法所有之犯意聯絡，利用電腦連接
    網路至雅虎奇摩拍賣網站，假以刊登販賣手機等訊息，供不
    特定人上網瀏覽競標，並均以壬○○提供之上開0000000000
    號行動電話門號作為詐騙聯絡工具使用，而為下列詐騙之行
    為：
  (一)於98年8 月13日15時許，在雅虎奇摩拍賣網站刊登不實之拍
    賣訊息，致【子○○】陷於錯誤，下標購買SONY相機1 台，
    並依該詐欺集團成員之指示，至臺北市○○路○ 段64號政治
    大學第一商業銀行自動提款機，自其友人許家銘之帳戶匯款
    11,150元至侯峻宇（另案經臺灣嘉義地方法院檢察署檢察官
    提起公訴）之臺中民權路郵局局號：0000000 號、帳號：00
    00000 號帳戶內，嗣遭該詐欺集團成員提領一空。
  (二)於98年8 月15日某時，在雅虎奇摩拍賣網站，假以刊登販賣
    行動電話之訊息，致【乙○○】陷於錯誤，依該詐欺集團成
    員指示，於同日下午2 時47分許，至臺中市○區○○路郵局
    以提款機轉帳11,800元至侯峻宇之前開郵局帳戶內，嗣遭該
    詐欺集團成員提領一空。
  (三)於98年8 月10日在雅虎奇摩拍賣網站，佯以刊登販賣中古AC
    ER筆記型電腦之廣告，致【辛○○】陷於錯誤，於同年月15
    日晚上下標，並依該詐欺集團成員之指示，於翌（16）日23
    時許，至臺北市內湖區碧湖郵局，以自動提款機轉帳方式，
    將6,517 元轉匯至侯峻宇前開郵局帳戶內，嗣遭該詐欺集團
    成員提領一空。
  (四)約於98年8 月16日，在雅虎奇摩拍賣網站刊登不實之拍賣訊
    息，致【丙○○】陷於錯誤，下標購買手提電腦1 台，並依
    該詐欺集團成員之指示，於98年8 月17日13時許，至基隆市
    ○○○路171 號七堵郵局以無摺存款方式轉帳7,450 元至侯
    峻宇上開帳戶內，嗣遭該詐欺集團成員提領一空。
  (五)於98年8 月17日8 時32分許，在奇摩拍賣網站刊登不實之拍
    賣訊息，致【陳玉珊】陷於錯誤，下標購買SONY行動電話，
    並至臺中縣大肚鄉○○路○ 段564 之5 號福山郵局以臨櫃電
    匯之方式，依該詐欺集團成員指示轉帳匯款11,110元至侯峻
    宇上開帳戶內，嗣遭該詐欺集團成員提領一空。
  (六)於98年8 月17日21時許，在雅虎奇摩拍賣網站刊登不實之拍
    賣訊息，致【甲○○】陷於錯誤，遂下標購買行動電話，並
    依該詐欺集團成員之指示，於98年8 月18日8 時8 分許，在
    臺北市○○○路○ 段70號4 樓，利用網路銀行之方式匯款13
    ,620 元 至侯峻宇之上開帳戶內，嗣旋遭該詐欺集團成員提
    領一空。
  (七)於98年8 月17日，在雅虎奇摩拍賣網站上刊登販售行動電話
    之虛偽不實訊息，並留上開門號作為聯絡之用，致【張雨青
    】陷於錯誤，撥打上開門號與詐欺集團成員聯絡，並依該詐
    欺集團成員指示，於翌（18）日在臺北市○○○路201 號臺
    北富邦銀行敦化分行內，利用自動櫃員機匯款10,149元至侯
    峻宇上開郵局帳戶內，遭該詐欺集團成員提領一空。
  (八)於98年8 月18日10時許，在雅虎奇摩拍賣網站刊登不實之拍
    賣訊息，致【丁○○】陷於錯誤，下標購買手提電腦等物，
    並依該詐欺集團成員之指示，於98年8 月18日10時41分許，
    至高雄市○○區○○街51巷8 號11樓之2 台北銀行博愛分行
    ，以自動提款機轉帳7,350 元至侯峻宇上開帳戶內，復於同
    日13時58分許，轉帳10,400元至侯峻宇上開帳戶內，共計17
    ,750 元 ，嗣遭該詐欺集團成員提領一空。
  (九)於98年8 月18日11時58分許，在雅虎奇摩拍賣網站刊登不實
    之拍賣訊息，致【癸○○】陷於錯誤，下標購買手提電腦1
    台，並依該詐欺集團成員之指示，於98年8 月19日15時49分
    許，在桃園縣楊梅鎮○○街53號，以自動提款機轉帳方式匯
    款8,950 元至侯峻宇上開帳戶內，嗣遭該詐欺集團成員提領
    一空。
  (十)於98年8 月18日，在雅虎奇摩拍賣網站刊登不實之拍賣訊息
    ，致【庚○○】陷於錯誤，下標購買行動電話，並依該詐欺
    集團成員之指示，於98年8 月19日12時18分許，在臺北市○
    ○○路○ 段124 號，以自動提款機轉帳方式轉帳7,186 元至
    侯峻宇上開帳戶內，嗣遭該詐欺集團成員提領一空。
  (十一)於98年8 月17日11時10分許，在雅虎奇摩拍賣網站上刊登販
    賣ACER Aspireone手提電腦之不實訊息，致【戊○○】上網
    瀏覽後陷於錯誤，於同日撥打壬○○前開門號與對方聯絡，
    並依指示於翌（18）日20時43分許以ATM 轉帳方式匯款8,80
    0 元至謝崑合（涉犯幫助詐欺罪，已經原審判決確定）所申
    辦之合作金庫0000000000000 號帳戶內，遭該詐欺集團成員
    提領一空。
  (十二)於98年8 月19日12時許，在奇摩拍賣網站上刊登販賣Nokia
    行動電話之不實訊息，致【己○○】瀏覽後陷於錯誤，於同
    日12時5 分許撥打壬○○前開門號與對方聯絡，並依指示於
    同日12時17分許以網路ATM 轉帳方式匯款8,420 元至謝崑合
    上開合作金庫帳戶內，遭該詐欺集團成員提領一空。
    嗣因子○○等人均未收到標得之商品，察覺受騙，報警處理
    ，而查悉上情。
三、案經子○○等人訴由臺北市警察局內湖分局、臺中縣警察局
    烏日分局、臺中市警察局第三分局、臺南縣警察局永康分局
    、歸仁分局、高雄市政府警察局鼓山分局移送臺灣臺南地方
    法院檢察署檢察官偵查起訴及移送併案審理。
    理  由
壹、程序方面：
    按被告以外之人於審判外之言詞或書面陳述，除法律有規定
    者外，不得作為證據，刑事訴訟第159 條第1 項定有明文；
    又被告以外之人於審判外之陳述，雖不符前4 條（即刑事訴
    訟法第159 條之1 至之4） 之規定，而經當事人於審判程序
    同意作為證據，法院審酌該言詞陳述或書面陳述作成時之情
    況，認為適當者，亦得為證據，當事人、代理人或辯護人於
    法院調查證據時，知有第159 條第1 項不得為證據之情形，
    而未於言詞辯論終結前聲明異議者，視為有前項之同意，復
    為同法第159 條之5 所明定。本件被告以外之人於審判外之
    陳述，均經檢察官於本院審理中表示同意作為本案之證據（
    詳見本院審理筆錄），被告經合法傳喚未於審判期日到庭，
    亦未於言詞辯論終結前提出書狀就上開傳聞證據作任何異議
    或爭執，本院審酌該言詞及書面陳述作成時之情況，核無違
    法取證或其他瑕疵，認為以之作為證據為適當，均有證據能
    力。
貳、實體方面：
一、上開事實，業據被告壬○○供認不諱。
  (一)犯罪事實一部分，核與證人宋新發、陳春生分別於警詢及偵
    查中供述等情節相符，並有旅客入出境明細表、宋新發、李
    小清旅客入出境明細資料、內政部入出國及移民署98年10月
    1 日移署資處鈺字第0980141260號函（內含宋新發與李小清
    出入境相關資料：1.入出國日期證明書、2.大陸地區人民進
    入臺灣地區旅行證申請書、3.大陸地區人民進入臺灣地區保
    證書、4.宋新發委託張銘剛至入出境管理局申請手續委託書
    、5.宋新發戶籍謄本、6.結婚證明書、7.財團法人海峽交流
    基金會證明、8.李小清之補出境申請書）、臺南縣仁德鄉戶
    政事務所98年10月7 日南縣仁戶字第0980002198號函（內容
    含宋新發與李小清結婚登記申請書等相關資料：結婚登記申
    請書、財團法人海峽交流基金會證明及中華人民共和國福建
    省福州市結婚公證書）、臺南縣永康市戶政事務所98年09月
    25 日 南縣永戶字第0980003693號函（內含陳春生與大陸地
    區人民丁金蓮之結婚登記申請書及附件影本）、丁金蓮之大
    陸地區人民進入臺灣地區旅行證申請書、每日入出特定班機
    旅客名單查詢、臺灣臺南地方法院95年簡字2827號判決（陳
    德和違反臺灣地區與大陸地區人民關係條例等案件）、壬○
    ○個人基本資料查詢結果、宋新發指認壬○○照片、大陸女
    子李小清基本資料查詢、行方不明資料、宋新發全戶戶籍資
    訊查詢結果、法務部--入出境資訊連結作業查詢結果【壬○
    ○】、臺灣臺南地方法院檢察署檢察官99年度偵字第185 號
    不起訴處分書（被告陳德和偽造文書案件）、陳春生指認丁
    金蓮、陳德和相片、陳春生個人戶籍資料查詢、陳德和個人
    戶籍資料查詢及陳春生指認壬○○口卡片等文件在卷可稽。
  (二)犯罪事實二部分，亦分據被害人子○○、乙○○、辛○○、
    丙○○、陳玉珊、甲○○、張雨青、丁○○、癸○○、庚○
    ○、戊○○、己○○於警詢及偵查中指述被害事實明確，並
    有報案紀錄、中華電信股份有限公司臺南營運處服務中心98
    年12月7 日服字第0980000949號函、99年7 月29日服字第09
    90000625號函（均檢附0000000000號行動電話客戶壬○○申
    辦文件影本資料）、行動電話0000000000號通聯記錄、簡訊
    照片、侯峻宇個人戶籍資料查詢結果、謝崑合訊問筆錄、全
    戶戶籍資料查詢結果、財團法人金融聯合徵信中心資訊查詢
    資料、臺灣中小企業銀行仁德分行98年09月29日98仁德（法
    ）字第25 2號函（內含謝崑合開戶基本資料及98年8 月31日
    起至98年09月01日止之資金往來明細影本）、合作金庫商業
    銀行南永康分行98年9 月3 日（98）合金南永康字第98094
    號函（內含帳號0000-000-000000 基本資料暨98年8 月18日
    至98年8 月21日之交易明細資料）、98年9 月3 日合金南永
    康字第98 09 5 號函（內含帳號0000-000-000000 基本資料
    暨交易明細資料）、高雄市政府警察局鼓山分局98年11月24
    日高市警鼓分偵字第0980026402號函（IP「114.137.213.63
    」於98年8 月18日19時54分無上網紀錄）及被害人奇摩拍賣
    得標通知、身分證、存摺影本、轉帳交易明細等資料可佐。
  (三)綜上所述，足認被告之自白與事實相符，本件事證明確，被
    告犯行堪以認定，應依法論科。
二、論罪科刑
  (一)犯罪事實一部分：
  1.新舊法比較適用：
  (1)被告壬○○行為後，臺灣地區與大陸地區人民關係條例業於
    92年10月29日修正公布，同年12月31日生效施行，修正前該
    條例第79條第1 項規定：「違反第15條第1 款規定者，處5
    年以下有期徒刑、拘役或科或併科新臺幣50萬元以下罰金」
    、第2 項規定：「以犯前項之罪為常業者，處1 年以上7 年
    以下有期徒刑，得併科新台幣1 百萬元以下罰金」；修正後
    同條第1 項規定：「違反第15條第1 款規定者，處1 年以上
    7 年以下有期徒刑，得併科新臺幣1 百萬元以下罰金」，並
    修正第2 項規定：「意圖營利而犯前項之罪者，處3 年以上
    10年以下有期徒刑，得併科新臺幣5 百萬元以下罰金」。舊
    法不區分行為人有無營利之意圖，均依同條例第79條第1 項
    論處，新法除提高法定刑外，並視行為人有無營利之意圖而
    異其處罰，新舊法比較結果，以修正前之規定較有利於被告
    ，依刑法第2 條第1 項從舊從輕原則，應適用修正前之規定
    論處。
  (2)刑法部分條文亦於94年2 月2 日修正公布，95年7 月1 日生
    效施行，就本案應適用之法條，整體比較結果（詳如附表一
    ），修正後之規定並未較有利於被告，依同法第2 條第1 項
    ，亦應適用修正前之規定論處。
  2.被告壬○○與共犯陳德和、宋新發、陳春生等人，意圖規避
    我國對大陸地區人民進入臺灣地區之管制，先後以徒具外觀
    形式合法之婚姻，向戶政機關辦理【宋新發與李小清】、【
    陳春生與丁金蓮】之結婚登記，使不知情之該管公務員為不
    實之戶籍登記後，繼而數次持該不實之戶籍登記資料向當時
    入出境管理局申請李小清、丁金蓮來臺而行使之，使李小清
    進入臺灣地區，丁金蓮則未通過審查而未入境，核被告壬○
    ○所為，(1)就李小清部分，係犯修正前臺灣地區與大陸地區
    人民關係條例第79條第1 項使大陸地區人民非法進入臺灣地
    區罪及刑法第216 條、第214 條行使使公務員登載不實文書
    罪；(2)就丁金蓮部分，係犯修正前臺灣地區與大陸地區人民
    關係條例第79條第3 項、第1 項使大陸地區人民非法進入臺
    灣地區未遂罪及刑法第216 條、第214 條行使使公務員登載
    不實文書罪。被告使公務員登載不實之低度行為，均為行使
    之高度行為所吸收，不另論罪。其利用不知情之旅行社人員
    行使使公務登載不實文書，申請李小清、丁金蓮來臺，為間
    接正犯；被告壬○○與陳德和、宋新發、陳春生就上開犯行
    ，及與李小清、丁金蓮就上開行使使公務員登載不實文書犯
    行，分別有犯意聯絡及行為分擔，均為共同正犯（修正後刑
    法第28條刪除陰謀及預備共同正犯，惟參與犯罪行為實行之
    共同正犯，於新舊法則無不同，不生比較問題，應依現行有
    效之新法論處）。被告壬○○先後使大陸女子李小清、丁金
    蓮非法入境臺灣地區既遂、未遂，及數次行使使公務員登載
    不實文書等犯行，均時間緊接，觸犯構成要件相同之罪名，
    顯均係基於概括之犯意所為，應依修正前刑法第56條連續犯
    規定，各以一罪論，並加重其刑；又所犯上開2 罪間有方法
    、目的之牽連關係，應依修正前刑法第55條後段牽連犯之規
    定，從一重論以修正前臺灣地區與大陸地區人民關係條例第
    79 條 第1 項使大陸地區人民非法進入臺灣地區既遂罪。
  (二)犯罪事實二部分：
    被告壬○○將所申辦之行動電話門號售予他人，供不法份子
    用以向被害人詐騙財物，係對他人所遂行之詐欺取財犯行資
    以助力，核其所為，係犯刑法第30條第1 項、第339 條第1
    項之幫助詐欺取財罪。被告壬○○交付之行動電話，經詐騙
    集團用以向被害人子○○、乙○○、辛○○、丙○○、陳玉
    珊、甲○○、張雨青、丁○○、癸○○、庚○○、戊○○、
    己○○等12人詐取金錢，係以一行為幫助詐欺集團從事多次
    詐欺犯罪，為想像競合犯，應從一重處斷，論以一幫助詐欺
    取財罪，並依刑法第30條第2 項規定減輕其刑。
    檢察官移送併案之被害人張雨青（本院審理中併案）、戊○
    ○（原審審理中併案）受害事實部分，雖未據起訴，惟與已
    起訴部分既有想像競合犯之裁判上一罪關係，當為起訴效力
    所及，本院自應併予審理（臺灣臺南地方法院檢察署99年度
    偵字第8998號併案意旨書當事人欄雖僅記載同案被告謝崑合
    ，惟併案犯罪事實已載明被告壬○○提供行動門號幫助詐欺
    集團用以向被害人《戊○○》詐騙財物，且經公訴人於原審
    法院當庭表明請求併案審理《見原審卷第28頁背面》，應予
    敘明）。
  (三)被告所犯上開2 罪，犯意各別，行為互殊，應分論併罰。
  (四)撤銷改判部分：
    被告犯幫助詐欺罪部分（犯罪事實二），原審依上開刑法規
    定予以論罪科刑，固非無見；惟就被害人張雨青受詐欺集團
    詐騙金錢受害之事實，未及審酌，尚有未洽。被告上訴意旨
    指摘原判決量刑過重，雖無理由；惟檢察官上訴意旨以上開
    犯罪事實與原審就此部分判決有罪之事實，有裁判上一罪之
    想像競合關係，為起訴效力所及，原審未及併予審判，指摘
    原判決不當，則屬有理由，應將原判決此部分罪刑及定應執
    行刑予以撤銷改判。
    茲審酌被告明知詐騙行為猖獗，仍出售行動電話予不法份子
    使用，助長犯罪，除使被害人受有損害，並造成國家查緝犯
    罪之困難，破壞社會治安及金融秩序，惟念被告犯後坦承犯
    行、態度尚佳，並參酌受騙匯款之被害人數、金額等一切情
    狀，爰量處有期徒刑5 月，並諭知易科罰金之折算標準。
  (五)上訴駁回部分：
    原審就犯罪事實一部分，論以被告修正前臺灣地區與大陸地
    區人民關係條例第79條第1 項之罪，並審酌被告以「假結婚
    真入境」方式，使大陸地區人民非法入境臺灣地區，影響國
    家對大陸人民來臺之管理，對社會安全及秩序造成潛在威脅
    ，所為實屬可議等各項情狀，量處有期徒刑5 月，經比較刑
    法修正前後之規定（詳如附表二），依較有利之修正前刑法
    第41條第1 項前段，諭知易科罰金之折算標準，並以被告此
    部分之犯罪時間在96年4 月24日以前，合於減刑條件，而依
    中華民國九十六年罪犯減刑條例第2 條第1 項第3 款規定，
    減其宣告刑1/2 及諭知易科罰金之折算標準。經核認事用法
    均無不合，量刑亦稱妥適。被告以量刑過重為由，提起上訴
    ，指摘原判決此部分不當，非有理由，應予駁回。
  (六)定應執行刑：前述撤銷改判部分所處之刑與上訴駁回部分所
    處之刑，應執行有期徒刑7 月，如易科罰金以銀元300 元即
    新臺幣900 元折算1 日。
三、被告經合法傳喚，無正當理由不到庭，爰不待其陳述逕行判
    決。
據上論斷，應依刑事訴訟法第371 條、第368 條、第369 條第1
項前段、第364 條、第299 條第1 項前段，刑法第2 條第1 項前
段、第30條、第339 條第1 項、第41條第1 項前段，修正前刑法
第41條第1 項前段、第51條第5 款，廢止前罰金罰金罰鍰提高標
準條例第1 條前段、第2 條，刑法施行法第1 條之1 判決如主文
。
本案經檢察官王碧霞到庭執行職務。
中    華    民    國    99    年    10    月    28    日
                  刑事第三庭  審判長法  官  蔡勝雄
                                    法  官  張季芬
                                    法  官  楊清安
以上正本證明與原本無異。
使大陸地區人民非法進入臺灣地區罪部分，如不服本判決應於收
受送達後10日內向本院提出上訴書狀，其未敘述上訴理由者，並
得於提起上訴後10日內向本院補提理由書（均須按他造當事人之
人數附繕本）「切勿逕送上級法院」。
幫助詐欺取財罪部分不得上訴。
                                    書記官  蔡蘭櫻
中    華    民    國    99    年    10    月    28    日
附表一：
┌────┬────────────┬────────────┬──────┬─────┐
│變更部分│行為時法（下稱舊法）之內│裁判時法（下稱新法）之內│比較理由    │比較結果  │
│        │容                      │容                      │            │          │
├────┼────────────┼────────────┼──────┼─────┤
│【罰金刑│法定刑有處罰金（銀元）者│刑法施行法第1 條之1 規定│刑法之貨幣單│被告所犯刑│
│貨幣單位│，依罰金罰鍰提高標準條例│，94年1 月7 日刑法修正施│位由銀元變更│法第214 條│
│之變更】│第1 條前段規定，就其數額│行後，分則編所定罰金貨幣│為新台幣，且│之罰金刑，│
│        │得提高為10倍；再依現行法│單位為新台幣，且分則編未│刑法分則之罰│適用新舊法│
│        │規所定貨幣單位折算新台幣│修正之條文定有罰金者，提│金數額，亦視│所科之數額│
│        │條例第2 條規定，以3 倍折│高其數額為30倍；但72年6 │該分則先前曾│均相同，是│
│        │算新台幣。即將原法定罰金│月26日至94年1 月7 日新增│修正與否，而│以新法並未│
│        │刑度之銀元，以30倍換算新│或修正之條文，則提高其數│分別提高3 或│較有利。  │
│        │台幣。                  │額為3 倍。              │30倍。      │          │
├────┼────────────┼────────────┼──────┼─────┤
│【罰金刑│（銀元）1 元以上。      │新台幣1000 元以上。     │新法提高罰金│舊法有利。│
│之下限】│參照上開規定，經提高10倍│                        │刑之下限（由│          │
│刑法第33│後，再折算新台幣，即新台│                        │新台幣30元提│          │
│條第5 款│幣30元。                │                        │高至1000元）│          │
├────┼────────────┼────────────┼──────┼─────┤
│【牽連犯│犯一罪而其方法或結果之行│刪除。                  │依舊法本得論│舊法有利。│
│之刪除】│為犯他罪名者，從一重處斷│                        │以牽連犯、連│          │
│刑法第55│。                      │                        │續犯而成立一│          │
│條後段  │                        │                        │罪，依新法將│          │
├────┼────────────┼────────────┤論以數罪併合├─────┤
│【連續犯│連續數行為而犯同一罪名者│刪除。                  │處罰，新法之│舊法有利。│
│之刪除】│，以一罪論。但得加重其刑│                        │規定不利被告│          │
│刑法第56│二分之一。              │                        │。          │          │
│條      │                        │                        │            │          │
├────┼────────────┼────────────┼──────┼─────┤
│【定應執│宣告多數有期徒刑者，於各│宣告多數有期徒刑者，於各│多數有期徒刑│舊法有利。│
│行刑之上│刑中之最長期以上，各刑合│刑中之最長期以上，各刑合│定其應執行之│          │
│限】刑法│併之刑期以下，定其刑期。│併之刑期以下，定其刑期。│刑之上限，由│          │
│第51條第│但不得逾20年。          │但不得逾30年。          │20年提高為30│          │
│5 款    │                        │                        │年。        │          │
├────┴────────────┴────────────┴──────┴─────┤
│綜上比較結果，以適用舊法較有利於被告。                                                │
└───────────────────────────────────────────┘
附表二：
┌────┬────────────┬────────────┬──────┬─────┐
│變更部分│行為時法（下稱舊法）之內│裁判時法（下稱新法）之內│比較理由    │比較結果  │
│        │容                      │容                      │            │          │
├────┼────────────┼────────────┼──────┼─────┤
│【易科罰│以（銀元）1 元以上3 元以│以新台幣1000元、2000元或│易科罰金折算│舊法有利。│
│金之折算│下折算1 日。            │3000元折算1 日。        │標準由最高銀│          │
│標準】刑│復依罰金罰鍰提高標準條例│                        │元300 元即新│          │
│法第41條│第2 條規定（已於95年5 月│                        │台幣900 元，│          │
│第1 項前│17日修正刪除，於同年7 月│                        │提高為以新台│          │
│段      │1 日施行），提高100 倍後│                        │幣1000元、20│          │
│        │，再折算新台幣，即以新台│                        │00元或3000元│          │
│        │幣300 元以上900 元以下折│                        │折算1 日。  │          │
│        │算1 日。                │                        │            │          │
└────┴────────────┴────────────┴──────┴─────┘
附錄論罪科刑法條：
92年10月29日修正前臺灣地區與大陸地區人民關係條例第15條：
左列行為不得為之：
一、使大陸地區人民非法進入臺灣地區。
二、招攬臺灣地區人民未經許可使之進入大陸地區。
三、使大陸地區人民在臺灣地區從事未經許可或與許可目的不符
    之活動。
四、僱用或留用大陸地區人民在臺灣地區從事未經許可或與許
    可範圍不符之工作。
五、居間介紹他人為前款之行為。
92年10月29日修正前臺灣地區與大陸地區人民關係條例第79條：
違反第15條第1 款規定者，處5 年以下有期徒刑、拘役或科或併
科新台幣50萬元以下罰金。
以犯前項之罪為常業者，處1 年以上7 年以下有期徒刑，得併科
新台幣100萬元以下罰金。
第1 項之未遂犯罰之。
中華民國刑法第339條
（普通詐欺罪）
意圖為自己或第三人不法之所有，以詐術使人將本人或第三人之
物交付者，處5 年以下有期徒刑、拘役或科或併科1 千元以下罰
金。
以前項方法得財產上不法之利益或使第三人得之者，亦同。
前2 項之未遂犯罰之。

司法院資訊處製作；財團法人民間司法改革基金會備份。
